臺灣彰化地方法院刑事判決　　　　　　100年度交易字第378號
聲　請　人　臺灣彰化地方法院檢察署檢察官
被　　　告　葉志松
上列被告因過失傷害案件，經檢察官聲請以簡易判決處刑（99年
度偵字第8410號），本院認不宜逕以簡易判決處刑（原案號：10
0年度交簡字第2316號），改依通常程序審理，判決如下：
    主    文
葉志松犯過失傷害致人重傷罪，處有期徒刑拾月。
    犯罪事實
一、葉志松於民國100年4月20日凌晨0時50分許，駕駛車牌號碼P
    L-2602號自用小客車，沿彰化縣社頭鄉○○村○○路○段由
    南往北行駛，其本應注意車輛行駛時，駕駛人應注意車前狀
    況，隨時採取必要之安全措施，在劃有分向限制線之路段，
    不得駛入來車之車道內，並遵守道路交通標誌所指示方向行
    駛。而依當時係夜間有照明、路面無缺陷、無障礙物且視距
    良好之情形下，並無不能注意之情事，竟疏於注意，於行經
    中山路3段187號前時，竟貿然逆向駛入對向車道（即由北往
    南方向行駛之車道），適魏筱茵騎乘車牌號碼KR2-922號重
    型機車，行經該處，迨葉志松見魏筱茵出現在前時，已閃煞
    不及，遂逆向撞擊魏筱茵騎乘之機車，致魏筱茵受有雙側股
    骨幹骨折及雙側脛股與腓股骨折、第五胸椎以下脊髓損傷等
    傷害，經送醫治療後，仍因為脊髓損傷合併產生下半身癱瘓
    及大小便功能障礙等重大傷害。葉志松於肇事後，在犯罪偵
    查機關未發覺前，主動向到場處理之警員坦承其為肇事者，
    自首而接受裁判。
二、案經魏筱茵訴由彰化縣警察局田中分局報請臺灣彰化地方法
    院檢察署檢察官偵查後聲請簡易判決處刑，經本院改依通常
    程序審理。
    理  由
壹、證據能力之說明：
    按被告以外之人於審判外之陳述，雖不符前4條之規定，而
    經當事人於審判程序同意作為證據，法院審酌該言詞陳述或
    書面陳述作成時之情況，認為適當者，亦得為證據。當事人
    、代理人或辯護人於法院調查證據時，知有第159條第1項不
    得為證據之情形，而未於言詞辯論終結前聲明異議者，視為
    有前項之同意，刑事訴訟法第159條之5定有明文。立法意旨
    在於傳聞證據未經當事人之反對詰問予以核實，原則上先予
    排除，惟若當事人已放棄詰問或未聲明異議，基於證據資料
    愈豐富，愈有助於真實發現之理念，且強化言詞辯論主義，
    法院自可承認該傳聞證據例外有證據能力。經查，本案檢察
    官及被告，均未爭執本判決所引用之各項證據，復未於言詞
    辯論終結前聲明異議，本院審酌各該證據作成時之情形，亦
    無違法或不當取證之瑕疵，且均與本案之待證事實有關，認
    以之作為本案之證據亦無不適當之情形，應認下列各項證據
    均有證據能力。
貳、實體之說明：
一、上開犯罪事實，迭據被告葉志松於警、偵訊及本院審理時坦
    承不諱，核與告訴人魏筱茵於警詢及偵查中之證述相符，復
    有道路交通事故現場圖、道路交通事故調查報告表（一）、
    （二）、道路交通事故肇事人自首情形紀錄表、財團法人彰
    化基督教醫院診斷書3紙、行政院國軍退除役官兵輔導委員
    會台北榮民總醫院診斷證明書1紙、中山醫學大學附設醫院
    中興分院診斷證明書1紙、中山醫學大學附設醫院診斷證明
    書1紙、童綜合醫院訴訟診斷書1紙、彰化縣警察局舉發違反
    道路交通管理事件通知單、彰化縣警察局彰化分局道路交通
    事故照片黏貼紀錄表附卷可稽。按：「汽車行駛時，駕駛人
    應注意車前狀況，並隨時採取必要之安全措施」及「車輛行
    駛在在劃有分向限制線之路段，不得駛入來車之車道內」。
    道路交通安全規則第94條第3項及第97條第1項第2款分別訂
    有明文。本案被告於駕駛自小客車行經上開路段時，本應注
    意車前狀況，隨時採取必要之安全措施，且行駛在劃有分向
    限制線之路段，不得駛入來車之車道內，竟疏未注意，而駛
    入對向車道，逆向撞擊對向車道由魏筱茵所騎乘之重型機車
    ，魏筱茵因而倒地受傷，其有過失自明，且其過失與告訴人
    之上開重傷害間，有相當因果關係。又按毀敗或嚴重減損一
    肢以上之機能，為刑法第10條第4項第4款所規定之重傷害。
    又本件被害人魏筱茵受有雙側股骨幹骨折及雙側脛股與腓股
    骨折、第五胸椎以下脊髓損傷等傷害，經送醫治療後，仍因
    為脊髓損傷而合併下半身癱瘓及大小便功能障礙等，且上開
    下半身癱瘓及大小便功能失禁，依醫理即可能永遠無法恢復
    功能，亦有童綜合醫院100年11月23日診斷書足稽，被害人
    下半身癱瘓，完全失去功能，應屬毀敗一肢以上機能之重傷
    害，而大小便失禁永遠無法恢復功能，又屬其他於身體或健
    康重大不治或難治之重傷害。本案事證明確，被告上揭過失
    傷害人致重傷之犯行，洵堪認定，應依法論科。
二、核被告葉志松所為，係犯刑法第284條第1項後段之過失傷害
    人致重傷罪。聲請簡易判決處刑書認本件被告係犯刑法第28
    4條第1項前段之普通傷害罪，容有誤會，惟過失致普通傷害
    ，與過失致重傷害，基本社會事實相同，爰變更起訴法條後
    審理之。被告於肇事後，在未經有偵查權之機關或公務員發
    覺為犯嫌前，向到場處理本件車禍之彰化縣警察局交通警察
    隊田中分隊警員陳明其為肇事者及肇事經過之情，除經被告
    供明在卷外，復有彰化縣警察局交通警察隊田中分隊道路交
    通事故肇事人自首情形紀錄表1份附卷可稽（警卷第10頁）
    ，足認被告係自首而接受裁判，應依刑法第62條前段規定減
    輕其刑。爰審酌被告未能遵守道路交通安全規則，致告訴人
    受傷害，且告訴人正值年輕即將開展人生，即因被告過失行
    為，受下肢癱渙及大小便失禁之重傷害，美好前程因此蒙塵
    ，漫慢長路將如何渡過，實令人擔憂，故被告行為侵害性嚴
    重，實應予嚴厲非難，兼衡被告雖於犯後坦承犯行，惟被告
    對告訴人所受如此鉅大損害未賠償分文等一切情狀，從重量
    處如主文所示之刑，以示懲儆。
據上論斷，應依刑事訴訟法第452條、第299條第1項前段、第300
條，刑法第284條第1項後段、第62條前段，刑法施行法第1條之1
第1項、第2項前段，判決如主文。
本案經檢察官陳顗安到庭執行職務。
中    華    民    國   100    年    12    月    30    日
                  刑事第四庭  法  官  陳義忠
以上正本證明與原本無異。
如不服本判決應於收受判決後10日內向本院提出上訴書狀，並應
敘述具體理由；其未敘述上訴理由者，應於上訴期間屆滿後20日
內向本院補提理由書（均須按他造當事人之人數附繕本）「切勿
逕送上級法院」。
告訴人或被害人對於判決如有不服具備理由請求檢察官上訴者，
其上訴期間之計算係以檢察官收受判決正本之日期為準。
中    華    民    國   100    年    12    月    30    日
                              書記官  吳曉玟
附錄本案論罪科刑法條全文：
中華民國刑法第284條
因過失傷害人者，處6月以下有期徒刑、拘役或5百元以下罰金，
致重傷者，處1年以下有期徒刑、拘役或5百元以下罰金。
從事業務之人，因業務上之過失傷害人者，處 1 年以下有期徒
刑、拘役或 1 千元以下罰金，致重傷者，處 3 年以下有期徒刑
、拘役或 2 千元以下罰金。